【裁判字號】    91,重訴,2584
【裁判日期】    950424
【裁判案由】    拆屋還地等
【裁判全文】
臺灣臺北地方法院民事判決            91年度重訴字第2584號
原      告  酉○○
訴訟代理人  黃瑞真律師
複代理人    鍾賢斌律師
            巳○○
            吳奎新律師
被      告  壬○○
            丑○
            辛○○
            甲○○        原住台北市○○區○○路二段60號
            子○○
            庚○○
            戌○○
            申○○
            乙○○
            亥○○
            戊○○○
            丁○○
            丙○○
            己○○
上四人共同
訴訟代理人  癸○○
被      告  未○○
訴訟代理人  午○○
被      告  辰○○即倪佑明之.
            卯○○即倪佑明之.
            寅○○即倪佑明之.
上列當事人間請求拆屋還地等事件，本院於民國95年4月10日言
詞辯論終結，判決如下：
    主  文
一被告壬○○應將坐落台北市○○區○○段一小段四九之二地號
  土地上門牌號碼台北市○○路一一八號如附圖一Ａ部分所示面
  積一平方公尺之建物拆除，將土地返還予原告及共有人全體，
  並自民國九十一年十一月十五日起至拆除上開建物返還土地之
  日止，按月給付原告新臺幣貳佰壹拾伍元。
二被告丑○應將坐落台北市○○區○○段一小段四九之二地號土
  地上門牌號碼台北市○○路一二二號如附圖一Ｂ部分所示面積
  一十九平方公尺之建物拆除，將土地返還予原告及共有人全體
  ，並自民國九十一年十一月十五日起至拆除上開建物返還土地
  之日止，按月給付原告新臺幣肆仟零玖拾元。
三被告辛○○、甲○○、子○○應將坐落台北市○○區○○段一
  小段四九之二地號土地上門牌號碼台北市○○路一三四號如附
  圖一Ｃ部分所示面積一十九平方公尺之建物拆除，將土地返還
  予原告及共有人全體，並自民國九十五年三月二十日起至拆除
  上開建物返還土地之日止，按月連帶給付原告新臺幣肆仟零玖
  拾元。
四被告庚○○應將坐落台北市○○區○○段一小段四九之二地號
  土地上門牌號碼台北市○○路一三六巷三號如附圖一Ｄ部分所
  示面積八平方公尺之建物拆除，將土地返還予原告及共有人全
  體，並自民國九十三年十一月十七日起至拆除上開建物返還土
  地之日止，按月給付原告新臺幣壹仟柒佰貳拾貳元。
五被告戌○○應將坐落台北市○○區○○段一小段四九之二地號
  土地上門牌號碼台北市○○路一三六巷五號如附圖一Ｅ部分所
  示面積一十一平方公尺之建物拆除，將土地返還予原告及共有
  人全體，並自民國九十一年十一月十五日起至拆除上開建物返
  還土地之日止，按月給付原告新臺幣貳仟佰陸拾捌元。
六被告辰○○、卯○○、寅○○應將坐落台北市○○區○○段一
  小段四九之二地號土地上門牌號碼台北市○○路一三六巷五號
  二樓如附圖一Ｅ１部分所示面積一十一平方公尺之建物拆除，
  將土地返還予原告及共有人全體，並自民國九十一年十一月十
  五日起至拆除上開建物返還土地之日止，按月連帶給付原告新
  臺幣貳仟佰陸拾捌元。
七被告申○○應將坐落台北市○○區○○段一小段四九之二地號
  土地上門牌號碼台北市○○路一三六巷九號如附圖一Ｆ部分所
  示面積一十平方公尺之建物拆除，將土地返還予原告及共有人
  全體，並自民國九十一年十一月十五日起至拆除上開建物返還
  土地之日止，按月給付原告新臺幣貳仟壹佰伍拾貳元。
八被告未○○應將坐落台北市○○區○○段一小段四九之二地號
  土地上門牌號碼台北市○○路一三六巷八號如附圖一Ｇ部分所
  示面積四十九平方公尺之建物拆除，將土地返還予原告及共有
  人全體，並自民國九十四年五月二十日起至拆除上開建物返還
  土地之日止，按月給付原告新臺幣壹萬零伍佰肆拾柒元。
九被告乙○○應將坐落台北市○○區○○段一小段四九之二地號
  土地上門牌號碼台北市○○路一三六巷六號如附圖一Ｈ部分所
  示面積五十一平方公尺之建物拆除，將土地返還予原告及共有
  人全體，並自民國九十一年十一月十九日起至拆除上開建物返
  還土地之日止，按月給付原告新臺幣壹萬零玖佰柒拾柒元。
十被告亥○○應將坐落台北市○○區○○段一小段四九之二地號
  土地上門牌號碼台北市○○路一三六巷十號、一六０巷一號如
  附圖二Ａ部分所示面積四十四平方公尺之建物拆除，將土地返
  還予全體共有人，並自民國九十一年十一月十九日起至拆除上
  開建物返還土地之日止，按月給付原告新臺幣玖仟肆佰柒拾壹
  元。
十一被告戊○○○、丙○○、丁○○、己○○應將坐落台北市○○
  區○○段一小段四九之二地號土地上門牌號碼台北市○○路一
  三六巷十二號、一六０巷三號如附圖二Ｂ部分所示面積二十九
  平方公尺之建物拆除，將土地返還予原告及共有人全體，並自
  民國九十四年五月二十四日起至拆除上開建物返還土地之日止
  ，按月連帶給付原告新臺幣陸仟貳佰肆拾貳元。
十二原告其餘之訴駁回。
十三訴訟費用由被告壬○○負擔百分之一、被告丑○負擔百分之七
  、被告辛○○、甲○○及子○○連帶負擔百分之七、被告庚○○負擔百分之三、被告戌○○負擔百分之四、被告辰○○、卯
  ○○及寅○○連帶負擔百分之四、被告申○○負擔百分之四、
  被告未○○負擔百分之二十、被告乙○○負擔百分之二十、被
  告亥○○負擔百分之十七、被告戊○○○、丁○○、丙○○及
  己○○連帶負擔百分之十二，餘由原告負擔。
十四本判決第一項得假執行。
十五本判決第二項至第十一項於原告分別以新臺幣玖拾壹萬玖仟元
  、玖拾壹萬玖仟元、拾捌萬肆仟元、伍拾貳萬捌仟元、伍拾
  貳萬捌仟元、肆拾捌萬元、貳佰拾肆萬捌仟元、貳佰肆拾肆
  萬肆仟元、貳佰壹拾肆萬玖仟元、壹佰萬元為各該項之被告
  供擔保後，得假執行。但被告戊○○○、丁○○、丙○○、己○○如以新臺幣肆佰壹拾陸萬捌仟伍佰肆拾柒元為原告預供擔
  保，得免為假執行。
十六原告其餘假執行之聲請駁回。
    事實及理由
甲、程序方面：
壹、按當事人死亡，訴訟程序在有繼承人、遺產管理人或其他依
    法令應續行訴訟之人承受其訴訟以前當然停止。他造當事人
    ，亦得聲明承受訴訟。民事訴訟法第168條、第175第2項分
    別定有明文。查，被告倪佑明已於民國94年3月21日死亡，
    而辰○○、卯○○、寅○○為倪佑明之繼承人，此有原告提
    出倪佑明繼承系統表、除戶戶籍謄本在卷可稽（本院卷四第
    6頁、第17~18頁參照），復據原告於94年12月21日具狀聲明
    承受訴訟（本院卷四第31頁參照），經核與首揭規定相符，
    應予准許。
貳、次按訴狀送達後，原告不得將原訴變更或追加他訴。但有下
    列各款情形之一者，不在此限：二  請求之基礎事實同一者
    。三  擴張或減縮應受判決事項之聲明者。被告於訴之變更
    或追加無異議，而為本案之言詞辯論者，視為同意變更或追
    加，民事訴訟法第255條第1項第2、3款及第2項分別定有明
    文。本件原告於訴狀送達後，追加丁○○、丙○○、己○○
    、未○○為被告（本院卷二第85頁參照），其請求之基礎事
    實同一，且上揭被告均無異議而為本案之言詞辯論，核與上
    開規定相符，自應准許。又本件原告起訴時，原請求被告壬○○、丑○、辛○○、庚○○、戌○○、申○○、乙○○、
    亥○○、戊○○○應將坐落台北市○○區○○段一小段49之
    2地號之土地上（下稱系爭土地），門牌號碼各為台北市○○路118號、122號、134號、136巷3號、136巷5號、136巷9
    號、136巷6號、136巷10號、136巷12號之建物拆除，將土地
    返還系爭土地全體共有人，並均自起訴狀繕本送達之翌日起
    至返還系爭土地之日止，各應按月給付新臺幣（下同）383
    元、6,507元、5,194元、3,464元、5,247元、4,617元、19,
    565元、8,366元、6,044元（本院卷一第6、13頁參照），嗣
    於訴訟進行中，變更其聲明為：(一)被告壬○○應將坐落系爭
    土地上，門牌號碼台北市○○路118號如附圖一Ａ部分所示
    面積1平方公尺之建物拆除，將土地返還系爭土地全體共有
    人，並自起訴狀繕本送達之翌日起至拆除上開建物返還土地
    之日止，按月給付原告379元；(二)被告丑○應將坐落系爭土
    地上，門牌號碼台北市○○路122號如附圖一Ｂ部分所示面
    積19平方公尺之建物拆除，將土地返還原告及共有人全體
    ，並自起訴狀繕本送達之翌日起至拆除上開建物返還土地之
    日止，按月給付原告7,208元；(三)被告辛○○、甲○○、子
    ○○應將坐落系爭土地上，門牌號碼台北市○○路134號如
    附圖一Ｃ部分所示面積19平方公尺之建物拆除，將土地返還
    系爭土地全體共有人，並自起訴狀繕本送達之翌日起至拆除
    上開建物返還土地之日止，按月連帶給付原告7,208元；(四)
    被告庚○○應將坐落系爭土地上，門牌號碼台北市○○路
    136巷3號如附圖一Ｄ部分所示面積8平方公尺之建物拆除，
    將土地返還原告及共有人全體，並自起訴狀繕本送達之翌
    日起至拆除上開建物返還土地之日止，按月給付原告3,035
    元；(五)被告戌○○應將坐落系爭土地上，門牌號碼台北市○○路136巷5號如附圖一Ｅ部分所示面積11平方公尺之建物拆
    除，將土地返還原告及共有人全體，並自起訴狀繕本送達
    之翌日起至拆除上開建物返還土地之日止，按月給付原告
    4,173元；(六)被告辰○○、卯○○、寅○○應將坐系爭土地
    上，門牌號碼台北市○○路136巷5號2樓如附圖一Ｅ１部分
    所示面積11平方公尺之建物拆除，將土地返還系爭土地全體
    共有人，並自起訴狀繕本送達之翌日起至拆除上開建物返還
    土地之日止，按月連帶給付原告4,173元；(七)被告申○○應
    將坐落系爭土地上，門牌號碼台北市○○路136巷9號如附圖
    一Ｆ部分所示面積10平方公尺之建物拆除，將土地返還系爭
    土地全體共有人，並自起訴狀繕本送達之翌日起至拆除上開
    建物返還土地之日止，按月給付原告3,794元；(八)被告未○○應將坐落系爭土地上，門牌號碼台北市○○路136巷8號如
    附圖一Ｇ部分所示面積49平方公尺之建物拆除，將土地返還
    系爭土地全體共有人，並自起訴狀繕本送達之翌日起至拆除
    上開建物返還土地之日止，按月給付原告18,590元；(九)被告
    乙○○應將坐落系爭土地上，門牌號碼台北市○○路136巷6
    號如附圖一Ｈ部分所示面積51平方公尺之建物拆除，將土地
    返還系爭土地全體共有人，並自起訴狀繕本送達之翌日起至
    拆除上開建物返還土地之日止，按月給付原告19,349元；(十)
    被告亥○○應將坐落系爭土地上，門牌號碼台北市○○路13
    6巷10號、160巷1號即如附圖二Ａ部分所示面積44平方公尺
    之建物拆除，將土地返還原告及共有人全體，並自起訴狀
    繕本送達之翌日起至拆除上開建物返還土地之日止，按月給
    付原告16,693元；(十一)被告戊○○○、丙○○、丁○○、己○○應將坐落系爭土地上，門牌號碼台北市○○路136巷12號
    、160巷3號即如附圖二Ｂ部分所示面積29平方公尺之建物拆
    除，將土地返還原告及共有人全體，並自起訴狀繕本送達
    之翌日起至拆除上開建物返還土地之日止，按月連帶給付原
    告11,002元；（本院卷三第68、69頁參照），核其請求之基
    礎事實同一，且屬擴張或減縮應受判決事項之聲明，亦核與
    首揭規定相符，亦應予准許。
、本件被告壬○○、辛○○、甲○○、子○○、戌○○、辰○○、卯○○未於言詞辯論期日到場；被告丑○、申○○、乙○○、寅○○則未於最後言詞辯論期日到場，均核無民事訴
    訟法第386條各款所列情形，爰依原告之聲請，由其一造辯
    論而為判決。
乙、實體方面：
壹、原告起訴主張：
一、原告酉○○為系爭土地共有人之一，持分為1702/2100，惟
    系爭土地分別遭被告壬○○、丑○、辛○○、甲○○、子○○、庚○○、戌○○、申○○、乙○○、亥○○、戊○○○
    、丁○○、丙○○、己○○、未○○、辰○○、卯○○及寅
    ○○等人無權占用，渠等復於其上搭建各如訴之聲明第(一)項
    至第(十一)項所示門牌號碼及面積之建物，爰依民法第767條、
    第821條、第184條第1項前段及第212條第1項規定，分別請
    求上開被告拆除系爭土地上各如訴之聲明第(一)項至第(十一)項所
    示門牌號碼之建物，並將各該建物所佔系爭土地返還予系爭
    土地之全體共有人。又被告等人無權占有系爭土地，依社會
    通常觀念可認受有相當於租金之利益，且原告因此受有相當
    於租金之損害，爰依民法第179條、土地法第105條準用第97
    條規定，分別請求上開被告按月給付或連帶給付各如訴之聲
    明第(一)項至第(十一)項所示金額之不當得利。
二、爰此聲明：(一)被告壬○○應將坐落系爭土地上，門牌號碼台
    北市○○路118號如附圖一Ａ部分所示面積1平方公尺之建物
    拆除，將土地返還原告及共有人全體，並自起訴狀繕本送達
    之翌日起至拆除上開建物返還土地之日止，按月給付原告37
    9元；(二)被告丑○應將坐落系爭土地上，門牌號碼台北市○○路122號如附圖一Ｂ部分所示面積19平方公尺之建物拆除
    ，將土地返還原告及共有人全體，並自起訴狀繕本送達之翌
    日起至拆除上開建物返還土地之日止，按月給付原告7,208
    元；(三)被告辛○○、甲○○、子○○應將坐落系爭土地上，
    門牌號碼台北市○○路122號如附圖一Ｃ部分所示面積19平
    方公尺之建物拆除，將土地返還原告及共有人全體，並自起
    訴狀繕本送達之翌日起至拆除上開建物返還土地之日止，按
    月連帶給付原告7,208元；(四)被告庚○○應將坐落系爭土地
    上，門牌號碼台北市○○路136巷3號如附圖一Ｄ部分所示面
    積8平方公尺之建物拆除，將土地返還原告及共有人全體，
    並自起訴狀繕本送達之翌日起至拆除上開建物返還土地之日
    止，按月給付原告3,035元；(五)被告戌○○應將坐落系爭土
    地上，門牌號碼台北市○○路136巷5號如附圖一Ｅ部分所示
    面積11平方公尺之建物拆除，將土地返還原告及共有人全體
    ，並自起訴狀繕本送達之翌日起至拆除上開建物返還土地之
    日止，按月給付原告4,173元；(六)被告辰○○、卯○○、寅
    ○○應將坐系爭土地上，門牌號碼台北市○○路136巷5號2
    樓如附圖一Ｅ１部分所示面積11平方公尺之建物拆除，將土
    地返還原告及共有人全體，並自起訴狀繕本送達之翌日起至
    拆除上開建物返還土地之日止，按月連帶給付原告4,173元
    ；(七)被告申○○應將坐落系爭土地上，門牌號碼台北市○○
    路136巷9號如附圖一Ｆ部分所示面積10平方公尺之建物拆除
    ，將土地返還原告及共有人全體，並自起訴狀繕本送達之翌
    日起至拆除上開建物返還土地之日止，按月給付原告3,794
    元；(八)被告未○○應將坐落系爭土地上，門牌號碼台北市○○路136巷8號如附圖一Ｇ部分所示面積49平方公尺之建物拆
    除，將土地返還原告及共有人全體，並自起訴狀繕本送達之
    翌日起至拆除上開建物返還土地之日止，按月給付原告18,
    590元；(九)被告乙○○應將坐落系爭土地上，門牌號碼台北
    市○○路136巷6號如附圖一Ｈ部分所示面積51平方公尺之建
    物拆除，將土地返還原告及共有人全體，並自起訴狀繕本送
    達之翌日起至拆除上開建物返還土地之日止，按月給付原告
    19,349元；(十)被告亥○○應將坐落系爭土地上，門牌號碼台
    北市○○路136巷10號、160巷1號即如附圖二Ａ部分所示面
    積44平方公尺之建物拆除，將土地返還原告及共有人全體，
    並自起訴狀繕本送達之翌日起至拆除上開建物返還土地之日
    止，按月給付原告16,693元；(十一)被告戊○○○、丙○○、丁○○、己○○應將坐落系爭土地上，門牌號碼台北市○○路
    136巷12號、160巷3號即如附圖二Ｂ部分所示面積29平方公
    尺之建物拆除，將土地返還原告及共有人全體，並自起訴狀
    繕本送達之翌日起至拆除上開建物返還土地之日止，按月連
    帶給付原告11,002元；(十二)願供擔保，請准宣告假執行。
貳、被告方面：
一、被告壬○○、辛○○、甲○○、子○○、戌○○、辰○○、
    卯○○等未於言詞辯論期日到場，亦未提出準備書狀作何聲
    明或陳述。
二、被告丑○抗辯：如原告訴之聲明第(二)項所示門牌號碼之建物
    及所坐落之系爭土地，係伊於75年2月24日所購買，而該建
    物自56年8月5日即已存在於系爭土地上，迄今已38年，是伊
    已取得地上權，然伊迄未辦理上權登記，並聲明：駁回原告
    之訴。
三、被告庚○○抗辯：如原告訴之聲明第(四)項所示門牌號碼之建
    物，係伊於59年間向聯勤汽車基地勤務官兵張樂方所購買，
    買賣協議書載明該建物坐落之系爭土地係公有，是伊不知該
    建物係無權占有私人土地。又伊曾以伊之子李英峰名義，先
    後於78年及90年間向國有財產局申請租售系爭土地，均遭駁
    回；亦曾於87年6月間向台北市稅捐稽徵處松山分處申報房
    屋稅捐，然因該建物現值未達課稅標準而免徵房屋稅。是伊
    自59年起即以行使地上權之意思而占有系爭土地，已時效取
    得地上權，但伊未曾聲請登記為地上權人，並聲明：駁回原
    告之訴及其假執行之聲請。
四、被告寅○○則辯稱伊全家於60幾年時即已買受如原告訴之聲
    明第(六)項所示門牌號碼之建物而住居該處，伊知悉並無系爭
    土地之所有權狀云云，並聲明：駁回原告之訴。
五、被告申○○自認伊為原告訴之聲明第(七)項所示門牌號碼之建
    物之事實上處分權人，惟辯稱該建物僅一面牆佔到系爭土地
    ，伊不知該建物有佔用他人土地情事，並聲明：駁回原告之
    訴。
六、被告未○○抗辯：如原告訴之聲明第(八)項所示門牌號碼之建
    物，為伊於73年10月3日以27萬7千元之價款所購得，而系爭
    土地則係政府配給榮軍眷興建房屋居住，伊不知其為私人土
    地。又上開建物之興建日期可追溯至59年2月15日以前，由
    系爭土地之原所有人無償提供土地予該建物之前手使用，惟
    系爭土地所有權移轉時，並未通知伊，是伊得主張優先購買
    權。另伊係以行使地上權之意思而有權占有系爭土地，已依
    時效取得地上權，並聲明：駁回原告之訴。
七、被告乙○○辯稱原告應按其訴之聲明第(九)項所示門牌號碼之
    建物所佔系爭土地坪數補償伊云云。
八、被告亥○○抗辯：如原告訴之聲明第(十)項所示門牌號碼之建
    物，為伊在68年間以20萬元所購得，當時賣方告訴伊該建物
    所坐落之基地為軍方所有，如該建物佔用系爭土地，伊願返
    還佔用部分之土地，但希望原告給予補償，並聲明：駁回原
    告之訴及其假執行之聲請。
九、被告戊○○○、丁○○、丙○○、己○○則抗辯：系爭土地
    在國民政府來台後即徵用分配予服務於聯勤工廠之官兵興建
    眷舍，渠等即為陸軍汽車基地勤務處儲備庫士官長宋興修之
    遺眷，宋興修於47年間獲配使用系爭土地建造如原告訴之聲
    明第(十一)項所示門牌號碼之建物2棟，迄今已有45年，是當時
    系爭土地之所有人即已允許渠等在其上建屋居住。其後，系
    爭土地為台灣省政府徵收，至54年1月27日財政部國有財產
    局登記為所有權人，其間土地界線並無確定界址，縱上開建
    物有部分佔用系爭土地之邊界，亦因渠等係基於國防部陸軍
    汽車基地勤務處之許可建屋，而有使用系爭土地之合法依據
    ，是渠等以所有之意思行使地上權之意思非常明確，已時效
    取得地上權，自得請求登記為地上權人。又原告知悉渠等越
    界建築，卻不即提出異議，即不得請求渠等拆屋還地。並聲
    明：(一)駁回原告之訴及其假執行之聲請；(二)如受不利決，願
    供擔保，請准宣告免為假執行。
、兩造不爭執之事項：
一、被告丑○、庚○○、寅○○、辰○○、卯○○、申○○、未
    ○○、乙○○、亥○○、戊○○○、丁○○、丙○○、己○○等，分別為坐落於系爭土地上門牌號碼各如原告訴之聲明
    第(二)、(四)、(六)、(七)、(八)、(九)、(十)、(十一)項所示之建物之事實上
    處分權人（本院卷三第53、181頁、卷二第236頁、卷三第72
    頁反面、卷二第82頁、卷三第52頁、卷一第300頁、卷二第
    14、236頁參照）。
二、被告丑○、庚○○、未○○、乙○○、亥○○各對於原告訴
    之聲明第(二)、(四)、(八)、(九)、(十)項所示門牌號碼之建物所佔系
    爭土地各如附圖一Ｂ部分、Ｄ部分、Ｇ部分、Ｈ部分及附圖
    二Ａ部分所示之面積，依序各為19、8、49、51及44平方公
    尺，均無爭執（本院卷三第53頁參照）。
肆、得心證之理由：
一、被告壬○○、辛○○、甲○○、子○○、戌○○、辰○○、
    卯○○及寅○○部分：
(一)、本件原告起訴主張其為系爭土地共有人之一，持分為1702/2
    100，而被告壬○○、辛○○、甲○○、子○○、戌○○、
    辰○○、卯○○及寅○○無權占有系爭土地，復於其上搭蓋
    各如原告訴之聲明第(一)、(三)、(五)、(六)項所示門牌號碼及面積
    之建物，已據其提出系爭土地地籍圖及土地登記謄本各1份
    等件為證，復經本院至現場勘驗屬實，有本院92年2月18日
    勘驗筆錄、台北市松山地政事務所92年2月18日土地複丈成
    果圖在卷足憑（本院卷一第193頁至第197頁參照），且被告
    壬○○、辛○○、子○○、戌○○、辰○○、卯○○等均已
    於相當時期受合法之通知，既未於言詞辯論期日到場，復未
    提出準備書狀爭執，依民事訴訟法第280條第3項前段、第1
    項前段規定，視同自認；又被告寅○○亦不爭執伊全家人為
    原告訴之聲明第(六)項所示門牌號碼之建物之事實上處分權人
    ，故上開原告主張之事實，堪信為真實。
(二)、按所有人對於無權占有或侵奪其所有物者，得請求返還之。
    對於妨害其所有權者，得請求除去之。有妨害其所有權之虞
    者，得請求防止之，民法第767條定有明文。次按無法律上
    之原因而受利益，致他人受損害者，應返還其利益，民法第
    179條定有明文。無權占有他人房地，可能獲得相當於租金
    之利益；又無權占有他人之土地，係侵害該土地所有人之所
    有權，應構成侵權行為，被害人對於侵權行為人得請求賠償
    相當於租金之損害，此亦有最高法院61年台上字第1695號、
    67年度台上字第3622號判例可資參照。查本件被告壬○○、
    辛○○、甲○○、子○○、戌○○、辰○○、卯○○及寅○○無權占用原告所有之系爭土地，均已如前述，則原告本於
    共有物回復請求權及侵權行為之法律關係，訴請上開被告拆
    除各如原告訴之聲明第(一)、(三)、(五)、(六)項所示門牌號碼之建
    物，並返還所占系爭土地予全體共有人，暨依民法第179條
    、第184條規定，訴請上開被告賠償原告相當於租金之損害
    ，揆諸上開說明，均屬有據，均應予准許。
(三)、又城市地方房屋之租金，以不超過土地及其建築物申報總價
    額年息百分之十為限，而此項規定於租用基地建築房屋者亦
    得準用，土地法第97條第1項、第105條分別定有明文。其次
    ，所謂土地價額係指法定地價而言；土地所有人依土地法所
    申報之地價為法定地價，土地法第148條、土地法施行法第
    25條亦著有規定。經查，系爭土地89年7月之申報地價為每
    平方公尺45,527.2元，有原告提出之土地登記謄本附卷可稽
    （本院卷一第29頁參照）。本院另審酌系爭土地坐落台北市
    松山區，附近有松山機場，毗鄰快速道路出口處及健康路，
    而健康路上餐飲業發達，復有空軍總醫院，尚有多線公車經
    過，交通堪稱便利，惟系爭土地所在地點附近均為老舊平房
    等情狀，認為系爭土地之租金以該地申報地價總額7%計算為
    適當。末按請求將來給付之訴，以有預為請求之必要者，得
    提起之，民事訴訟法第246條定有明文。查本件原告係請求
    上開被告各自起訴狀繕本送達渠等之翌日起至拆屋還地之日
    止，按月給付原告相當於租金之損害賠償，其中，自各該起
    訴狀繕本送達之翌日起（被告壬○○為91年11月15日、被告
    辛○○、甲○○及子○○為95年3月20日、被告戌○○為91
    年11月15日、被告辰○○、卯○○及寅○○為91年11月15日
    ）至本件言詞辯論終結之日止（即95年4月10日）之部分已
    經到期，其餘尚未到期部分，固屬將來給付之訴，然原告顯
    有預為請求之必要，應許原告提起之。因此，原告請求自上
    開各該起訴狀繕本送達之翌日起至拆屋還地之日止，被告壬○○應按月給付215元、被告辛○○、甲○○及子○○應按
    月連帶給付4,090元、被告戌○○應按月給付2,368元、被告
    辰○○、卯○○及寅○○應按月連帶給付2,368元（計算式
    詳如附表一），均為有理由，應予准許，而原告逾此部分之
    請求，則為無理由，自不應准許。
二、被告申○○、乙○○、亥○○部分：
(一)、查原告主張被告申○○、乙○○、亥○○無權占有系爭土地
    ，渠等分別於其上搭蓋各如原告訴之聲明第(七)、(九)、(十)項所
    示門牌號碼及面積之建物，原告亦已提出系爭土地地籍圖及
    土地登記謄本各1份等件為證，業經本院至現場勘驗屬實，
    復有本院92年2月18日、92年7月15日勘驗筆錄、台北市松山
    地政事務所92年2月18日、92年7月15日土地複丈成果圖附卷
    可稽（本院卷一第193頁至第197頁、第342頁至第346頁參照
    ），且被告申○○、乙○○、亥○○對於渠等各為如原告訴
    之聲明第(七)、(九)、(十)項所示門牌號碼之建物之事實上處分權
    人，以及各該建物所佔系爭土地之面積，俱無爭執，是上開
    原告主張之事實，自堪信為真正。又被告乙○○、亥○○雖
    辯稱原告應補償渠等拆遷費用云云，然查，原告既為系爭土
    地之共有人，依民法第767條、第821條規定，有權排除被告
    等無權占有人對於其所有權之侵害，在法律上，原告並不當
    然負有補償被告拆遷費用之義務。此外，被告乙○○、亥○○復未舉證證明原告有何同意或承諾補償渠二人拆遷費用之
    事實存在，故渠二人上開所辯，顯無足取。因此，被告申○○、乙○○、亥○○無權使用系爭土地搭蓋上開建物之事實
    ，洵堪認定，從而，原告依據共有物回復請求權及侵權行為
    之法律關係，訴請被告申○○、乙○○、亥○○拆除各如原
    告訴之聲明第(七)、(九)、(十)項所示門牌號碼之建物，並返還所
    佔系爭土地予全體共有人，暨依民法第179條、第184條規定
    ，訴請被告申○○、乙○○、亥○○各應賠償原告相當於租
    金之損害，揆諸前述說明，均屬有據，應予准許。
(二)、次查，系爭土地89年7月之申報地價為每平方公尺45,527.2
    元，經本院審酌系爭土地坐落地點、使用情形、附近繁榮程
    度及交通情形等情狀後，認系爭土地之租金以該地申報地價
    總額7%計算為適當，均已如前述；而原告亦請求被告申○○
    、乙○○、亥○○各應自起訴狀繕本送達渠三人之翌日起至
    拆屋還地之日止，按月給付原告相當於租金之損害賠償，其
    中，自各該起訴狀繕本送達之翌日起（被告申○○為91年11
    月15日、被告乙○○、亥○○均為91年11月19日）至本件言
    詞辯論終結之日止（即95年4月10日）之部分已經到期，其
    餘尚未到期部分，屬將來給付之訴，原告顯有預為請求之必
    要，依民事訴訟法第246條規定，應許原告提起之。是以，
    原告起訴請求自上開各該起訴狀繕本送達之翌日起至拆屋還
    地之日止，被告申○○應按月給付2,152元、被告乙○○應
    按月給付10,977元、被告亥○○應按月給付9,471元（計算
    式詳如附表二），均為有理由，應予准許，至原告逾此部分
    之請求，則為無理由，不應准許。
三、被告丑○、庚○○、未○○、戊○○○、丁○○、丙○○、
    己○○部分：
(一)、原告主張被告丑○、庚○○、未○○、戊○○○、丁○○、
    丙○○、己○○各為系爭土地上如原告訴之聲明第(二)、(四)、
    (八)、(十一)項所示門牌號碼之建物之事實上處分權人，各該建物
    佔用系爭土地面積依序為19、8、49及29平方公尺，已據原
    告提出系爭土地地籍圖及土地登記謄本各1份為證，且為被
    告丑○、庚○○、未○○、戊○○○、丁○○、丙○○、己○○所不爭執，復經本院至現場勘驗屬實，亦有本院92年2
    月18日、92年7月15日勘驗筆錄、台北市松山地政事務所92
    年2月18日、92年7月15日土地複丈成果圖足稽（本院卷一第
    193頁至第197頁、第342頁至第346頁參照），故上開原告主
    張之事實，堪信為真實。又原告主張丑○、庚○○、未○○
    、戊○○○、丁○○、丙○○、己○○均為無權占有系爭土
    地，惟上開被告則各以前述情辭置辯，是以，此部分兩造主
    要之爭執點，即在於：上開被告是否為系爭土地之合法占有
    人，爰審究如後。
(二)、按「因時效而取得地上權登記請求權者，不過有此請求權而
    已，在未依法登記為地上權人以前，仍不得據以對抗土地所
    有人而認其並非無權占有，經本院（即最高法院）69年度第
    5次民事庭會議決議在案。至占有人因時效而取得地上權登
    記請求權者，以已具備時效取得之要件，向該管地政機關聲
    請為地上權登記，如經地政機關受理，則受訴法院即應就占
    有人是否具備時效取得地上權之要件，為實體上裁判，固經
    本院80年度第2次民事庭會議決議予以補充。惟後者旨在說
    明占有人如在土地所有人訴請拆屋還地之前，已主張具備時
    效取得之要件，得請求登記為地上權人者，法院應就其是否
    具備時效取得地上權之要件，為實體上裁判。倘占有人係在
    土地所有人提起拆屋還地之訴後，始主張具備時效取得之要
    件，向地政機關聲請為地上權登記者，即無該決議之適用。
    」，此有最高法院86年度台上字第3140號、88年度台上字第
    1729號及92年度台上字第2376號等判決意旨足資參照。查，
    被告丑○、庚○○、未○○、戊○○○、丁○○、丙○○雖
    均辯稱渠等已因時效取得地上權，並非無權占有云云，惟查
    ，被告丑○、庚○○、戊○○○、丁○○、丙○○、己○○
    各於本院94年10月24日言詞辯論時自承：「（法官問：有無
    聲請過地上權？）沒有，我上週五才去聲請‧‧‧」、「‧
    ‧‧我主張有地上權，但是我沒有去聲請。」、「‧‧‧我
    主張時效取得地上權，以前沒有聲請過地上權。」（本院卷
    三第181頁反面參照），而被告未○○則係在本院95年2月27
    日言詞辯論時，當庭具狀陳稱：「‧‧‧本人請求主張時效
    取得地上權，請求登記為地上權人‧‧‧」等語（本院卷四
    第72頁反面、第76頁參照），顯見被告丑○、庚○○、未○○、戊○○○、丁○○、丙○○、己○○均是在本件原告起
    訴請求渠等拆屋還地後，始於本件訴訟進行中抗辯具備時效
    取得地上權之要件，或進而向該管地政機關聲請為地上權登
    記，則被告丑○、庚○○、未○○、戊○○○、丁○○、丙○○、己○○既均未依法取得地上權並經登記，復未於原告
    本於所有權人地位向渠等主張權利前，即以具備時效取得之
    要件向該管地政機關聲請為地上權登記，揆諸本段首揭最高
    法院裁判意旨，渠等自不得執其可能具時效取得地上權之登
    記請求權，以對抗系爭土地所有人，而認渠等均有占有使用
    系爭土地之合法權源。
(三)、次按，「土地法第104條第1項規定，基地出賣時，地上權人
    、典權人或承租人有依同樣條件優先購買之權。房屋出賣時
    ，基地所有權人有依同樣條件優先購買之權。係指房屋與基
    地分屬不同之人所有，房屋所有人對於土地並有地上權、典
    權或租賃關係存在之情形而言。」，最高法院著有69年台上
    字第945號判例可參。被告未○○固抗辯伊就如原告訴之聲
    明第(八)項所示門牌號碼之建物所佔系爭土地，有優先購買權
    云云，然查，被告未○○並未依法登記為系爭土地之地上權
    人，不得據伊可能具時效取得地上權之登記請求權而對抗本
    件原告，已如前述，再依被告未○○所提出之上開建物歷次
    買賣契約書之約定，歷次買賣標的均不包括上開建物坐落之
    基地，復均約明嗣後建物如遭政府拆除，後手不得向前手主
    張任何補償或權利之旨（本院卷三第200頁至206頁反面參照
    ），足證上開建物之歷任買受人就建物坐落之基地，均明知
    並無任何占有使用之合法權源存在，因之，被告未○○自無
    可能依上開土地法之規定，就上開建物所佔系爭土地享有優
    先購買權，故伊上開所辯，自無足取。至被告戊○○○、丁○○、丙○○、己○○抗辯原告知悉渠等越界建築而不即提
    出異議，不得請其渠等拆屋還地云云，惟依民法第796條規
    定，所謂土地所有人越界建築房屋者，必以建築房屋者，為
    土地所有人或其他有利用土地權利之人，例如地上權人、永
    佃權人或典權人、承租人、使用借貸人等，始足當之，倘建
    築房屋之初，尚非土地所有人或上述其他有利用土地權利之
    人，應屬單純之無權占有，不生該條所定鄰地所有人是否即
    時提出異議之問題。是縱使如原告訴之聲明第(十一)項所示門牌
    號碼之房屋，係陸軍汽車基地勤務處於47年間分配系爭土地
    予被告戊○○○、丁○○、丙○○、己○○等之被繼承人宋
    興修所建築，因宋興修始終未取得系爭土地或相鄰土地之所
    有權，自無民法第796條所定之越界建築規定之適用，渠等
    上開所辯，顯然誤解民法第796條之規範意旨，亦不足採。
    此外，被告丑○、庚○○、未○○、戊○○○、丁○○、丙○○、己○○就渠等占有使用系爭土地有合法權源之有利於
    己之事實，復未另行舉證以實其說，因此，原告主張渠等均
    係無權占有系爭土地，即為可採。
(四)、綜上所述，原告依據共有物回復請求權及侵權行為之法律關
    係，請求被告丑○、庚○○、未○○、戊○○○、丁○○、
    丙○○、己○○拆除各如原告訴之聲明第(二)、(四)、(八)、(十一)項
    所示門牌號碼之建物，並返還所佔系爭土地予全體共有人，
    暨依民法第179條、第184條規定，請求各該被告各應賠償原
    告相當於租金之損害，揆諸前述說明，洵屬有據，應予准許
    。又系爭土地89年7月之申報地價為每平方公尺45,527.2元
    ，本院審酌系爭土地客觀上存在之各種情狀後，認系爭土地
    之租金以該地申報地價總額7%計算為適當，均已如前述；而
    原告係請求被告丑○、庚○○、未○○、戊○○○、丁○○
    、丙○○、己○○各應自起訴狀繕本送達渠等之翌日起至拆
    屋還地之日止，按月給付原告相當於租金之損害賠償，其中
    ，自各該起訴狀繕本送達之翌日起（被告丑○為91年11 月
    15日、被告庚○○為93年11月17日、被告未○○為94年5 月
    20日、被告戊○○○、丁○○、丙○○及己○○則為94年5
    月24日）至本件言詞辯論終結之日止（即95年4月10日）之
    部分已經到期，其餘尚未到期部分，屬將來給付之訴，原告
    有預為請求之必要，依民事訴訟法第246條規定，應許原告
    提起之。因之，原告起訴請求自上開各該起訴狀繕本送達之
    翌日起至拆屋還地之日止，被告丑○應按月給付4,090元、
    被告庚○○應按月給付1,722元、被告未○○應按月給付10
    ,547 元，暨被告戊○○○、丁○○、丙○○及己○○應按
    月連帶給付6,242元（計算式詳如附表三），均為有理由，
    應予准許，至原告逾此部分之請求，則為無理由，不應准許
    。
四、本判決第一項所命給付之價額未逾50萬元，應依職權宣告假
    執行。又本判決第二項至第十項，原告陳明願供擔保，聲請
    宣告假執行，另本判決第十一項，兩造則分別陳明願供擔保
    ，請准宣告假執行或免為假執行，就原告勝訴部分，經核均
    無不合，爰各酌定相當之擔保金額，予以准許（註：以系爭
    土地91年7月之公告現值每平方公尺143,743元，分別乘以各
    該被告無權占用之面積計算）。至原告敗訴部分，其假執行
    之聲請即失所附麗，應予駁回。
伍、本件事證已臻明確，兩造其餘攻擊、防禦方法及所為之立證
    ，經核與判決之結果不生影響，毋庸逐一論述，併予敘明。
陸、據上論結，本件原告之訴為一部有理由，一部無理由，依民
    事訴訟法第385條第1項前段、第79條、第85條第2項、第390
    條第2項、第392條第2項，判決如主文。
中    華    民    國    95    年    4     月    24    日
                  民事第六庭    法  官  楊晉佳
如不服本判決，應於判決送達後20日內依對造人數檢具繕本向本
院提出上訴狀上訴於臺灣高等法院。
【附表一】：
┌──┬────┬──────────────────────┐
│編號│被告姓名│每月應給付或連帶給付相當於租金之不當得利數額│
│    │        │（新臺幣，元以下四捨五入）                  │
├──┼────┼──────────────────────┤
│１  │壬○○  │45527.2×1×7%÷12×1702/2100=215           │
├──┼────┼──────────────────────┤
│    │辛○○  │                                            │
│２  │甲○○  │45527.2×19×7%÷12×1702/2100=4090         │
│    │子○○  │                                            │
├──┼────┼──────────────────────┤
│３  │戌○○  │45527.2×11×7%÷12×1702/2100=2368         │
├──┼────┼──────────────────────┤
│    │辰○○  │                                            │
│４  │卯○○  │45527.2×11×7%÷12×1702/2100=2368         │
│    │寅○○  │                                            │
└──┴────┴──────────────────────┘
【附表二】：
┌──┬────┬──────────────────────┐
│編號│被告姓名│每月應給付相當於租金之不當得利數額          │
│    │        │（新臺幣，元以下四捨五入）                  │
├──┼────┼──────────────────────┤
│１  │申○○  │45527.2×10×7%÷12×1702/2100=2152         │
├──┼────┼──────────────────────┤
│２  │乙○○  │45527.2×51×7%÷12×1702/2100=10977        │
├──┼────┼──────────────────────┤
│３  │亥○○  │45527.2×44×7%÷12×1702/2100=9741         │
└──┴────┴──────────────────────┘
【附表三】：
┌──┬────┬──────────────────────┐
│編號│被告姓名│每月應給付或連帶給付相當於租金之不當得利數額│
│    │        │（新臺幣，元以下四捨五入）                  │
├──┼────┼──────────────────────┤
│１  │丑○    │45527.2×19×7%÷12×1702/2100=4090         │
├──┼────┼──────────────────────┤
│２  │庚○○  │45527.2×8×7%÷12×1702/2100=1722          │
├──┼────┼──────────────────────┤
│３  │未○○  │45527.2×49×7%÷12×1702/2100=10547        │
├──┼────┼──────────────────────┤
│    │戊○○○│                                            │
│４  │丁○○  │45527.2×29×7%÷12×1702/2100=6242         │
│    │丙○○  │                                            │
│    │己○○  │                                            │
└──┴────┴──────────────────────┘
中    華    民    國    95    年    4     月    24    日
                                書記官  陳莉庭


司法院資訊處製作；財團法人民間司法改革基金會備份。
